臺灣臺北地方法院民事判決　　　　　　 100年度再易字第52號
再審原告　　顏呈容
再審被告　　王寶玉
上列當事人間再審之訴事件，再審原告對於中華民國100年8月
31日本院100年度簡上字第304號確定判決，提起再審之訴，本院
判決如下：
    主  文
再審之訴駁回。
再審訴訟費用由再審原告負擔。
    理  由
一、再審原告主張：
（一）再審原告前於98年8月9日向訴外人瓏山林企業股份有限公
      司（下稱瓏山林公司）購買1戶套房，瓏山林公司於簽約
      時指派再審被告代為處理，明確承諾可委由配合行庫辦理
      政府優惠購屋專案貸款，簽約時年利率為1.325％，嗣再
      審原告與瓏山林公司簽約後，再審被告於同年月14日來電
      改稱上開政府優惠房貸已額滿，只能改辦理一般性房貸，
      年利率為1.59％，且逐年增加，再審原告因此受有利息差
      額新臺幣（下同）217,313元之損失。再審被告於同年月
      19日致函再審原告之代理人即再審原告之父親顏伯川承諾
      貼補貸款利息差額，顏伯川即於同日以住處電話撥打再審
      被告手機表示接受該補償方案，詎再審被告事後竟藉詞拒
      絕履行，再審原告爰依債務不履行之法律關係，訴請再審
      被告賠償再審原告所受前揭利息差額之損害，經本院新店
      簡易庭100年度店簡字第218號審理後為再審原告敗訴之判
      決，經再審原告提起上訴，復經本院100年度簡上字第304
      號審理判決駁回再審原告之上訴。
（二）前揭第304號判決認上開98年8月19日信函之收信人係顏伯
      川而非再審原告，故而再審原告主張再審被告曾以上開信
      函向再審原告為補貼貸款利率差額之要約，顯然有誤，又
      再審原告於98年8月20日所出具之申訴書內容以觀，應為
      上訴人當時並未同意上開19日信函，始於翌日向台北縣政
      府提出申訴。然原確定判決為上開認定，悖於一般常理及
      邏輯經驗法則，顯然違反民法第98條、民事訴訟法第222
      條之規定，自屬適用法規顯有錯誤。為此，再審原告爰依
      民事訴訟法第496條第1項第1款、第13款提起本件再審之
      訴，並聲明：請求撤銷原確定判決；再審被告應給再審原
      告217,313元，及自起訴狀繕本送達翌日起至清償日止按
      年息5％計算之利息。
二、按再審之訴，應於30日之不變期間內提起。前項期間，自判
    決確定時起算，判決於送達前確定者，自送達時起算，民事
    訴訟法第500條第1項有明文規定。查本件再審原告於民國10
    0年9月9日收受本院100年度簡上字第304號判決，此有送達
    回證1紙可稽，上開判決為不得上訴第三審之確定判決，故
    再審原告於100年9月20日提起本件再審之訴，未逾上開法條
    所規定之不變期間，故再審原告提起本件再審之訴，係屬合
    法，先予敘明。
三、復按再審之訴顯無再審理由者，得不經言詞辯論，以判決駁
    回之，民事訴訟法第502條第2項有明文規定。而所謂顯無再
    審理由，係指針對再審原告所主張之再審原因，無須另經調
    查辯論，即可判定其不足以動搖原確定判決所為判斷結果而
    言。再按民事訴訟法第496條第1項第1款所謂適用法規顯有
    錯誤者，係指確定判決所適用之法規顯然不合於法律規定，
    或與司法院現尚有效及大法官會議之解釋，或本院尚有效之
    判例顯然違反者而言，或消極的不適用法規，顯然影響裁判
    者而言，並不包括判決理由矛盾、理由不備、取捨證據、漏
    未斟酌證據及認定事實錯誤之情形在內（最高法院97年度台
    聲字第1號裁判要旨、63年台上字第880號判例要旨參照）。
    次按解釋意思表示原屬事實審法院之職權，原確定判決不過
    就事實審法院所確定之事實為法律上之判斷，事實審法院解
    釋意思表示，縱有不當，亦不生適用法規顯有錯誤問題（最
    高法院64年台再字第140號判例要旨參照）。再按民事訴訟
    法第496條第1項第13款所謂發現未經斟酌之證物，係指在前
    訴訟程序事實審辯論終結前，不知已有該證物存在，其後始
    知之者而言；所謂得使用該證物，係指前訴訟程序事實審言
    詞辯論終結前，雖知有該證物存在，但因故不能使用，其後
    始得使用者而言；若已知之，而按其情形，並非不能當時舉
    出或命第三人提出者，即無本款之適用（最高法院76年度台
    上字第2812號、77年度台上字第776號、78年度台上字第
    1615號、82年度台上字第2582號、87年度台上字第1160號裁
    判要旨參照）。
四、經查：
（一）原確定判決依據全案卷證及前訴訟程序歷審辯論意旨，認
      上開19日信函並非再審被告向再審原告為補貼貸款利息差
      額之要約等情，核屬契約意思表示之解釋，參以前揭判例
      要旨，解釋意思表示應屬事實審法院之職權，不生適用法
      規顯有錯誤問題。
（二）原確定判決認再審原告並未同意再審被告上開19日信函之
      內容，始於翌日向臺北縣政府申訴，再審原告復無法提出
      其他證據證明兩造間達成由再審被告補貼貸款利息差額之
      協議，是以再審原告依債務不履行法律關係，請求再審被
      告給付貸款利息差額及法定遲延利息為無理由等情，業已
      於判決理由中詳予敘明調查證據之結果及取捨之原因，尚
      難認有何違背論理及經驗法則之處。
（三）又查，再審原告雖另以民事訴訟法第496條第1項第13款為
      本件再審事由，然其並未具體指明係何證據足以影響原確
      定判決之結果。而依再審原告於本件再審程序所提出之再
      證3即臺北縣政府消保官受理消費者申訴協調紀錄書等文
      件、均於前訴訟程序即本院新店簡易庭100年度店簡字第
      218號審理中分別由再審原告、再審被告提出（見上開案
      件卷宗第53頁、第36頁）。至再證1之通知書，由其內容
      可知，再審原告提出日期為2009年8月15日，並由瓏山林
      公司之受僱人梁又升簽收，以亦為再審原告所自承，顯見
      此證物非唯係再審原告於原確定判決事實審言詞辯論終結
      前所明知，且於原確定判決審理中並無不能提出、使用之
      情形，揆諸前開說明，自與民事訴訟法第496條第1項第13
      款規定有間。
六、綜上，再審原提起本件再審之訴，顯無理由，爰不經言詞辯
    論，以判決駁回之。
據上論結，本件再審原告之訴為無理由，依據民事訴訟法第502
條第2項、第78條，判決如主文。
中    華    民    國   100    年   12   月  28    日
                  民事第四庭審判長  法  官  張瑜鳳
                                    法  官  陳靜茹
                                    法  官  匡偉
以上正本係照原本作成。
本判決不得上訴。
中    華    民    國   100    年   12   月  28    日
                                    書記官  徐悅瑜